【裁判字號】    97,簡上,158
【裁判日期】    970916
【裁判案由】    詐欺
【裁判全文】
臺灣新竹地方法院刑事判決             97年度簡上字第158號
上  訴  人  臺灣新竹地方法院檢察署檢察官
被      告  戊○○
上列上訴人因被告詐欺案件，不服本院97年度竹簡字第613 號，
中華民國97年5月30日第一審判決（聲請簡易判決處刑書案號：
97年度偵字第2367號、第2368號、第2369號、第2370號、第2581
號），提起上訴及移送併案審理（臺灣桃園地方法院檢察署檢察
官移送併案案號：97年度偵字第14433號），本院判決如下：
    主    文
原判決撤銷。
戊○○幫助共同意圖為自己不法之所有，以詐術使人將本人之物
交付，處有期徒刑肆月，如易科罰金，以新臺幣壹仟元折算壹日
。緩刑貳年。
    犯罪事實
一、戊○○知悉邇來詐騙歪風猖狂，詐騙集團多以虛設、租賃、
    借用或買賣人頭帳戶之方式，利用他人所申辦之金融機構帳
    戶（俗稱人頭帳戶），誘使被害人將現金轉入該集團所使用
    之人頭帳戶後，再層層轉領以逃避追緝，於民國97年2 月間
    ，因見自由時報上刊登有應徵「接送人員」之廣告，遂與1
    名真實姓名、年籍均不詳，自稱「陳先生」之成年男子接洽
    ，該「陳先生」即要求戊○○提供銀行存摺、提款卡及密碼
    予其使用，戊○○可預見將自己之金融機構帳戶提供予陌生
    人使用，可能成為詐騙集團使用之犯罪工具，竟不違背其本
    意，基於幫助他人詐欺之接續犯意，先於97年2 月23日前之
    某不詳時間，在桃園縣中壢市○○路與環南路口之7-11便利
    商店前，將渣打國際商業銀行楊梅分行（下稱渣打銀行）之
    帳號0000 0000 00號帳戶之存摺、提款卡及密碼，交予該「
    陳先生」；嗣經「陳先生」致電予戊○○稱所提供上開渣打
    國際商業銀行之帳號無法使用，要求戊○○另提供銀行帳戶
    資料供其使用，戊○○乃於97年2月26日前往新竹市○○路○
    段238 號萬泰商業銀行竹科分行（下稱萬泰銀行）開設帳號
    000000000000號之存款帳戶，再於當日下午5、6時許，前往
    桃園縣中壢市○○路與環南路口之便利商店前，將上開存款
    帳戶之存摺、提款卡及密碼，交付予受「陳先生」指示前來
    之真實姓名年籍不詳之成年男子使用。嗣「陳先生」所屬詐
    騙集團成員基於意圖為自己不法之所有犯意聯絡，共同為以
    下之詐欺行為：
  (一)於97年2 月23日某時許，詐欺集團成員以0000000000之電話
    致電予丙○○，佯稱其有1 筆東森購物匯款項目分期付款之
    扣款發生問題，誆騙丙○○至彰化縣彰化市之渣打銀行提領
    10萬元，致使丙○○陷於錯誤，不疑有他，依指示提領新臺
    幣（下同）10萬元後，匯入戊○○上開渣打銀行帳號000000
    0000號之帳戶內，嗣丙○○發覺受騙，報警處理後，始查悉
    上情。
  (二)於97年2月26日某時許，詐欺集團成員致電予己○○，佯稱
    其前宅配物品簽收之單據誤作分期付款處理，若不立即更正
    ，將按月自其帳戶扣款，致使己○○陷於錯誤，而於同日晚
    上10時14分許，依指示前往新竹縣湖口鄉新工郵局，以該郵
    局所設自動櫃員機轉帳2萬9,988元至戊○○上揭萬泰銀行帳
    戶內，嗣發覺受騙，報警處理。
  (三)於97年2月26日晚上22時許，自稱「陳小姐」之詐欺集團成
    員致電予丁○○，佯稱其前購物收到貨物時，送貨員交予其
    簽收之單據係分期付款單，若不立即更正，將按月自其帳戶
    扣款，致使丁○○陷於錯誤，而於同日晚上10時46分許，前
    往臺北縣土城市○○路○段160號土城郵局，依其指示以自動
    櫃員機轉帳2萬1,065元至戊○○上揭萬泰銀行帳戶內，嗣發
    覺受騙，報警處理。
  (四)於97年2月26日某時許，詐欺集團成員致電予甲○○，佯稱
    其前購物時消費金額因人員作業疏失誤將消費方式填寫成分
    期付款，嗣另一集團成員再致電予甲○○，要求其查詢帳戶
    餘額，致使甲○○陷於錯誤，於同日晚上10時20分許，前住
    臺北市○○區○○街16號郵局，依指示以自動櫃員機轉帳1
    萬4,983元至戊○○上揭萬泰銀行帳戶內，嗣發覺受騙，報
    警處理。
  (五)於97年2月26日晚上9時53分許，自稱「陳美玲」之詐欺集團
    成員致電予乙○○，佯稱因公司作業疏失，乙○○前向東森
    購物臺購物付款時設定錯誤，若不立即更正，將按月自其帳
    戶扣款1,100元，嗣該詐騙集團另一成員以免付費電話致電
    予乙○○，要求乙○○至自動櫃員機前操作更正設定，致使
    乙○○陷於錯誤，而於同日晚上11時15分許，前往臺中縣龍
    井鄉茄投郵局，依其指示以自動櫃員機轉帳2萬9,983元至戊○○上揭萬泰銀行帳戶內，因發現帳戶內之金額遭轉出察覺
    有異後，始知悉受騙，報警處理。
  (六)於97年2月26日晚上9時許，詐欺集團成員致電予庚○○，佯
    稱其前上網購物收到拍得物品時，因快遞送貨員作業錯誤將
    簽收之單據誤作分期付款單，若不立即更正，將按月自其帳
    戶扣款，致使庚○○陷於錯誤，於同日晚上10時14分許，依
    其指示前往郵局，以自動櫃員機轉帳1萬4,567元至戊○○上
    揭萬泰銀行帳戶內，嗣庚○○向銀行查詢餘款，始知受騙，
    報警處理。
二、案經新竹市警察局第二分局報告臺灣新竹地方法院檢察署檢
    察官偵查起訴暨桃園縣政府警察局楊梅分局報告臺灣桃園地
    方法院檢察署檢察官移送併案審理。
    理  由
一、程序部分：按被告以外之人於審判外之言詞或書面陳述，除
    法律另有規定者外，不得作為證據，刑事訴訟法第159條第1
    項固有明文規定。另被告以外之人於審判外之陳述，雖不符
    刑事訴訟法第159條之1 至之4之規定，惟經當事人於審判程
    序同意作為證據，法院審酌該言詞陳述或書面陳述作成時之
    情況，認為適當者，亦得為證據，復為同法第159條之5 第1
    項所明定。本案證人即被害人丙○○、己○○、丁○○、甲○○、乙○○警詢中之陳述，業經被告戊○○同意援引作為
    證據，本院審酌後亦認為適當，故其等於審判外之陳述，自
    得作為本案之證據。次按本案認定事實所引用之文書證據，
    並無證據證明係公務員違背法定程式所取得，亦無刑事訴訟
    法第159條之4之顯有不可信之情況與不得作為證據之情形，
    本院斟酌本案卷內之證據並非非法取得，亦無證明力明顯過
    低之情形，且經本院於審判期日依法進行證據之調查、辯論
    ，被告於訴訟上之程序權，已受保障，前揭各該證據，均得
    採為證據，先予敘明。
二、上揭事實業據被告戊○○於警偵訊及本院準備程序及審理時
    坦認不諱。且查：
  (一)於97年2月23日某時許，詐欺集團成員以0000000000 之電話
    致電予被害人丙○○，佯稱其有1 筆東森購物匯款項目分期
    付款之扣款發生問題，誆騙被害人丙○○至彰化縣彰化市之
    渣打商銀提領10萬元，致使被害人丙○○陷於錯誤，不疑有
    他，依指示提領10萬元後，匯入被告戊○○上開渣打商銀、
    帳號0000000000號之帳戶內等情，除據被害人丙○○警詢時
    指述在卷外（見臺灣桃園地方法院檢察署檢察官97年度偵字
    第11928 號偵查卷第11、12頁），並有渣打銀行自動櫃員機
    交易明細表5 張、彰化縣警察局彰化分局民族路派出所受理
    詐騙帳戶通報警示簡便格式表、受理刑事案件報案三聯單、
    內政部警政署反詐騙案件紀錄表、渣打國際商業銀行股份有
    限公司楊梅分行97年3 月20日渣打商銀楊梅字第09700079號
    函附之帳號0000000000號帳戶之基本資料、資金明細等資料
    在卷可憑（見同上偵卷第13至24頁）。
  (二)於97年2 月26日某時許，詐欺集團成員致電予被害人己○○
    ，佯稱其前宅配物品簽收之單據誤作分期付款處理，若不立
    即更正，將按月自其帳戶扣款，致使被害人己○○陷於錯誤
    ，而於同日晚上10時14分許，依指示前往新竹縣湖口鄉新工
    郵局，以該郵局所設自動櫃員機轉帳2萬9,988元至被告戊○○上揭萬泰銀行帳戶內等情，除據被害人己○○警詢時指述
    在卷外（見臺灣新竹地方法院檢察署檢察官97年度偵字第23
    67號卷第9-10頁），並有郵局自動櫃員機交易明細表、內政
    部警政署反詐騙諮詢專線紀錄表、新竹縣政府警察局竹北分
    局新工派出所受理刑事案件報案三聯單、萬泰銀行97年3月6
    日（97）竹科字第09705950025 號函附之帳號000000000000
    號帳戶之開戶資料及存款明細往來資料在卷足稽（見同上偵
    卷第16-21頁）。
  (三)於97年2 月26日晚上22時許，自稱「陳小姐」之詐欺集團成
    員致電予被害人丁○○，佯稱其前購物收到貨物時，送貨員
    交予其簽收之單據係分期付款單，若不立即更正，將按月自
    其帳戶扣款，致使被害人丁○○陷於錯誤，而於同日晚上10
    時46分許，前往臺北縣土城市○○路○段160號土城郵局，依
    其指示以自動櫃員機轉帳2萬1,065元至被告戊○○上揭萬泰
    銀行帳戶等情，除據被害人丁○○警詢時指述在卷外（見95
    年度偵字第2368號卷第9 頁），並有中華郵政公司自動櫃員
    機儲戶交易明細表、臺北縣土城分局土城派出所金融機構防
    機制通報單、內政部警政署反詐騙案件紀錄表附卷可考（見
    同上偵卷第14、15、17頁）。
  (四)於97年2 月26日某時許，詐欺集團成員致電予被害人甲○○
    ，佯稱其前購物時消費金額因人員作業疏失誤將消費方式填
    寫成分期付款，嗣另一集團成員再致電予被害人甲○○，要
    求其查詢帳戶餘額，致使被害人甲○○陷於錯誤，於同日晚
    上10時20分許，前住臺北市○○區○○街16號郵局，依指示
    以自動櫃員機轉帳1萬4,983元至被告戊○○上揭萬泰銀行帳
    戶內等情，除據被害人甲○○警詢時指述在卷外（見97年度
    偵字第2369號卷第10、11頁），並有卷附中華郵政公司自動
    櫃員機交易明細單、金融機構聯防機制通報單、內政部警政
    署反詐騙案件紀錄表、臺北市政府警察局內湖分局康樂派出
    所受理刑事案件報案三聯單附卷足參（見同上偵卷第15、16
    、18、20頁）。
  (五)於97年2月26日晚上9時53分許，自稱「陳美玲」之詐欺集團
    成員致電予被害人乙○○，佯稱因公司作業疏失，被害人乙○○前向東森購物臺購物付款時設定錯誤，若不立即更正，
    將按月自其帳戶扣款1,100 元，嗣該詐騙集團另一成員以免
    付費電話致電予被害人乙○○，要求被害人乙○○至自動櫃
    員機前操作更正設定，致使被害人乙○○陷於錯誤，而於同
    日晚上11時15分許，前往臺中縣龍井鄉茄投郵局，依其指示
    以自動櫃員機轉帳2萬9,983元至被告戊○○上揭萬泰銀行帳
    戶內等情，除據被害人乙○○警詢時指述在卷外（見97年度
    偵字第2370號卷第9 、10頁），並有卷附中華郵政公司自動
    櫃員機交易明細單、金融機構聯防機制通報單、內政部警政
    署反詐騙諮詢專線紀錄表、臺中縣警察局烏日分局龍東派出
    所受理刑事案件報案三聯單附卷足參（見同上偵卷第15、16
    、18、20頁）。
  (六)於97年2月26日晚上9時許，詐欺集團成員致電予被害人庚○○，佯稱其前上網購物收到拍得物品時，因快遞送貨員作業
    錯誤將簽收之單據誤作分期付款單，若不立即更正，將按月
    自其帳戶扣款，致使被害人庚○○陷於錯誤，於同日晚上10
    時14分許，依其指示前往郵局，以自動櫃員機轉帳1萬4,567
    元至被告戊○○上揭萬泰銀行帳戶內等情，除據被害人羅佩
    毓於警詢時指述在卷外（見97年度偵字第2581號卷第6、7頁
    ），並有卷附中華郵政公司自動櫃員機交易明細單、金融機
    構聯防機制通報單、內政部警政署反詐騙案件紀錄表附卷足
    參（見同上偵卷第10、12頁）。
  (七)於金融機構開設帳戶並請領存摺、金融卡，係針對個人身分
    之社會信用而便利資金流通，具有強烈之屬人性，而存摺、
    提款卡、密碼等物，事關個人財產權益之保障，其專有性甚
    高，一般人均有妥為保管及防止他人任意使用之認識，縱因
    特殊情況偶需交付他人使用，亦必深入瞭解用途及合理性始
    予提供；若該等專有物品如落入不明人士手中，極易被利用
    為與財產有關之犯罪工具，此亦為吾人依一般生活認知所易
    於體察之常識。而有犯罪意圖者，非有正當理由，竟徵求他
    人提供帳戶，客觀上可預見其目的係為供某筆資金存入後再
    行領出之用，且係有意隱瞞其資金存入提領之流程並避免行
    為人身分曝光，吾人本於一般生活認知均易於瞭解，媒體復
    一再報導此等詐騙集團為規避查緝而使用他人帳戶以遂行詐
    欺之不法犯罪態樣，被告智慮健全，高中肄業學歷，以駕駛
    聯結車為業，為一有社會經驗之成年人，對此自難諉為不知
    。其既可預見將帳戶交付他人使用，將幫助他人實施詐欺犯
    罪，竟仍將其帳戶存摺、印章、提款卡及密碼交付僅電話聯
    絡未曾謀面之「陳先生」指派前來之小弟，使該人得自其帳
    戶領取款項，其顯有縱以其帳戶實施詐欺犯罪亦不違背其本
    意之幫助意思至明。
  (八)另佐以被告戊○○稱「陳先生」索取其存摺、提款卡等之目
    的係欲轉入薪資，惟此僅須告知銀行名稱、存款帳號、戶名
    等即可辦理轉帳，殊無交付提領款項需用之存摺、提款卡、
    密碼之必要；況依被告提出之自由報紙分類廣告徵人啟事欄
    係記載「接送人員，年滿18歲，男女專兼職均可，熟中壢桃
    園路線，自備汽／機車，收入豐／當日領現，0000000000，
    陳先生」等字，該應徵接送人員之廣告既已載明「當日領現
    」，則被告又有何交付其存摺、提款卡、密碼予「陳先生」
    轉帳薪資之必要，由此益證被告之辯解要屬卸責搪塞之詞，
    不值採信。
  (九)按刑法上之幫助犯，係對於犯罪與正犯有共同之認識，而以
    幫助之意思，對於正犯資以助力，而未參與實施犯罪之行為
    者而言，茲查本件被告提供其帳戶之相關物件使被害人存入
    款項，僅為他人之詐欺取財犯行提供助力，尚無以自己實施
    詐欺犯罪之意思，而與他人有共同犯罪之犯意聯絡，並無參
    與或分擔詐欺犯罪之構成要件行為，是本件被告僅有幫助詐
    欺之犯意，而為詐欺構成要件以外之行為，尚難認被告係詐
    欺之共同正犯，附此敘明。
  (十)綜上所述，被告戊○○自白接續幫助詐欺犯行核與事實相符
    ，本案事證明確，被告戊○○犯行已堪認定，應依法論科。
三、論罪科刑及撤銷改判之理由：
  (一)按前開自稱「陳先生」、「陳小姐」、「陳美玲」等成年人
    共同基於意圖為自己不法所有之接續犯意聯絡，以佯稱網路
    購物匯款、交易有誤，分別引誘被害人丙○○、己○○、丁○○、甲○○、乙○○、庚○○等人陷於錯誤，並先後上開
    時間、地點分別轉帳至上開被告戊○○所有帳戶內等情，是
    核自稱「陳先生」、「陳小姐」、「陳美玲」等成年人所為
    ，均係犯刑法第339條第1項之詐欺取財罪。且自稱「陳先生
    」、「陳小姐」、「陳美玲」等成年人所為之上開多次詐欺
    取財犯行，時間緊接，方法相同，依最高法院86年臺上字第
    3295號判例意旨，數行為於同時同地或密切接近之時地實施
    ，侵害同一之法益，各行為之獨立性極為薄弱，依一般社會
    健全觀念，在時間差距上，難以強行分開，在刑法評價上，
    以視為數個舉動之接續施行，合為包括之一行為予以評價，
    較為合理，即透過對於同一法益之同種類侵害行為繼續不間
    斷之實行，業已稀釋個別行為之獨立性，致使刑法評價時將
    之視為單一、整體之犯罪行為，而應論以接續犯。
  (二)又自稱「陳先生」、「陳小姐」、「陳美玲」等成年人就上
    開詐欺取財犯行，有犯意聯絡及行為分擔，為共同正犯。
  (三)被告戊○○基於幫助上述自稱「陳先生」、「陳小姐」、「
    陳美玲」等成年人向他人詐欺取財之犯意，將其所有之渣打
    銀行、萬泰銀行帳戶之存摺、提款卡及密碼等資料提供渠等
    供作詐財之用，核其所為，係犯幫助犯刑法第339條第1項之
    詐欺取財罪，並應依刑法第30條第2項之規定減輕其刑。
  (四)被告戊○○提供渣打銀行帳戶之存摺、金融卡、密碼予詐欺
    集團成員部分，雖未據檢察官起訴，惟該等部分與起訴部分
    有接續犯之實質上一罪關係，且此部分業據檢察官移請併案
    ，本院自應併予審理。
  (五)原審依刑法第339 條第1項、第30條、第41條第1項前段、刑
    法施行法第1條之1第1項、第2項前段之規定，量處被告戊○○有期徒刑3 月，得易科罰金，固非無見；惟被告戊○○另
    有提供渣打銀行帳戶存摺、金融卡、密碼之接續幫助詐欺犯
    行，原審未及審酌，應由本院將原判決予以撤銷改判。爰審
    酌被告戊○○犯罪後坦承犯行，所為對被害人等造成相當程
    度之損害，破壞社會金融秩序，惟已賠償被害人丙○○56,9
    85元、被害人丁○○12,000元、被害人甲○○8,540 元、被
    害人乙○○17,085元、被害人羅佩毓8,300 元、被害人己○○17,090元，暨被告戊○○之品行、智識程度、犯罪之動機
    、目的、手段等一切情狀，量處如主文第2項所示之刑，並
    諭知易科罰金之折算標準。被告戊○○曾因故意犯罪受有期
    徒刑以上刑之宣告，執行完畢後，5年以內未曾因故意犯罪
    受有期徒刑以上刑之宣告，有臺灣高等法院被告全國前案紀
    錄表在卷可稽，因一時貪慾，短於思慮，致觸犯本案犯行，
    經此審判科刑，當知所警惕，而無再犯之虞，本院認前開對
    其宣告之刑以暫不執行為適當，爰依刑法第74條第1項2款之
    規定併諭知緩刑2年，以勵自新。
據上論斷，應依刑事訴訟法第455條之1第1項、第3項、第364條
、第369條第1項前段、第299條第1項前段，刑法第339條第1項、
第30條、第41條第1項前段、第74條第1項第2款，刑法施行法第1
條之1第1項、第2項前段，判決如主文。
本案經檢察官陳玉華到庭執行職務
中    華    民    國    97    年    9    月    16    日
                  刑事第四庭  審判長法  官  林秋宜
                                    法  官  馮俊郎
                                    法  官  劉兆菊
以上正本證明與原本無異
本判決不得上訴
中    華    民    國    97    年    9     月    16    日
                                    書記官  蕭汝芳
附錄本案論罪科刑法條全文：
中華民國刑法第339條（普通詐欺罪）
意圖為自己或第三人不法之所有，以詐術使人將本人或第三人之
物交付者，處5年以下有期徒刑、拘役或科或併科1千元以下罰金
。
以前項方法得財產上不法之利益或使第三人得之者，亦同。
前二項之未遂犯罰之。


司法院資訊處製作；財團法人民間司法改革基金會備份。
